【裁判字號】    99,上訴,1403
【裁判日期】    990429
【裁判案由】    毒品危害防制條例
【裁判全文】
臺灣高等法院刑事判決                99年度上訴字第1403號
上  訴  人  臺灣桃園地方法院檢察署檢察官
被      告  甲○○
上列上訴人因被告毒品危害防制條例案件，不服臺灣桃園地方法
院98年度訴字第1308號，中華民國99年3 月19日第一審判決（起
訴案號：臺灣桃園地方法院檢察署98年度偵字第13333 號），提
起上訴，本院判決如下：
    主  文
原判決撤銷，發回臺灣桃園地方法院。
    理  由
一、本件原判決意旨略以：公訴人認被告甲○○基於意圖販賣第
    一、二級毒品犯意，於民國92年4 月30日，在桃園縣中壢市
    ○○○街29號6 樓租處，持有第一級毒品海洛因16包、第二
    級毒品安非他命5包（應係甲基安非他命）。嗣於當日凌晨1
    時45分許，為警於上址查獲，並扣得上開毒品及海洛因夾鍊
    袋4個、削尖塑膠吸管瓢3支（應係2支）、毒品過濾網1支、
    分裝夾鍊袋10包、電子磅秤1 台等物，因認被告涉有意圖販
    賣而持有第一、二級毒品罪嫌。然證人即被告女友宋琬怡雖
    於警詢中證稱：查扣海洛因1 包，係被告接到綽號「阿育」
    電話，叫伊拿給對方；然於偵審中已否認上情，宋琬怡身上
    之海洛因1 包是否係依被告之託而交付「阿育」，非無疑義
    。證人即警員姚定基、張瑞昌、陳正育所證，均無法認定警
    方已鎖定被告有意圖販賣而持有毒品之情形。且被告及宋琬
    怡均有施用毒品之習慣，則查扣毒品非不可能供被告與宋琬
    怡自行施用之用。綜上，公訴人所舉事證，尚難逕認被告有
    意圖販賣而持有第一、二級毒品罪。然因被告持有第一級毒
    品海洛因、第二級毒品甲基安非他命之基本事實與起訴事實
    相同，應變更起訴法條。又被告前於92年2 月18日為警採尿
    前，在某地施用第一、二級毒品各1 次行為，經原審法院以
    92年度毒聲字第1749號裁定送觀察、勒戒，被告於95年12月
    21日入桃園看守所附設勒戒所觀察勒戒。嗣認有繼續施用毒
    品之傾向，又經原審法院以96年度毒聲字第183 號裁定令入
    戒治處所強制戒治，並於96年11月22日因無繼續強制戒治之
    必要依法釋放，經臺灣桃園地方法院檢察署檢察官於97 年2
    月16日以97年度戒毒偵字第57號為不起訴處分確定，有各該
    裁定、不起訴處分書在卷可稽。而被告於92年4 月30日涉嫌
    施用、持有第一、二級毒品案件，為警查獲移送臺灣桃園地
    方法院檢察署檢察官，檢察官並未就此施用毒品部分單獨向
    原審法院聲請觀察勒戒，而僅於95年12月21日通緝被告到案
    時依前揭92年度毒聲字第1749號裁定將被告送勒戒處所觀察
    勒戒。從而，本件被告施用毒品海洛因、甲基安非他命之行
    為，依法應聲請法院裁定令被告入勒戒處所觀察勒戒，不得
    向法院提起公訴，遽公訴人誤向原審法院逕行起訴，起訴程
    序違背法律規定，自應依法諭知不受理判決云云，固非無據
    。
二、惟查：
(一)按不起訴處分已確定者，非有刑事訴訟法第420條第1項第1
    、2、4款或第5 款所定得為再審原因之情形或發現新事實或
    新證據者，不得對同一案件再行起訴，為刑事訴訟法第260
    條所明定。所謂「同一案件」，係指同一訴訟物體，即被告
    與犯罪事實均屬相同者而言，不以起訴或告訴時所引用之法
    條或罪名為區分標準。亦即指事實上同一之案件，而不包括
    法律上同一案件在內（最高法院93年台上字第6053號判決意
    旨參照）。又所謂事實同一，乃指刑罰權所以發生之原因事
    實，係屬同一者而言；因之同一犯罪事實，僅行為之程度不
    同或實施該行為之過程先後有別，諸如犯罪之完成於通常情
    形下，須經過各種不同階段，而各階段之犯罪行為，又均為
    法律規定應予評價處罰者，即令法律上之規範評價輕重容有
    不同，於訴訟法上，仍不失其為同一性之犯罪事實，其一部
    事實經起訴者，依審判不可分之原則，其起訴之效力自應及
    於全部，悉屬應予審判之範圍（最高法院87年度台上字第44
    61號判決意旨參照）。
(二)本件被告被訴基於意圖販賣第一、二級毒品犯意，於92年4
    月30日，在桃園縣中壢市○○○街29號6 樓租處，持有第一
    級毒品海洛因16包、第二級毒品安非他命5 包（應係甲基安
    非他命），為警於上址查獲，並扣得上開毒品及海洛因夾鍊
    袋4個、削尖塑膠吸管瓢3支（應係2支）、毒品過濾網1支、
    分裝夾鍊袋10包、電子磅秤1 台等物，因認被告涉有意圖販
    賣而持有第一、二級毒品罪嫌。然被告基於販賣第一、二級
    毒品以營利之犯意，於92年3、4月間某日，以各新台幣（下
    同）1 萬元價格販賣第一級毒品海洛因及第二級毒品安非他
    命（應係甲基安非他命）予楊世滇。嗣於92年4月30日凌晨1
    時45分許，在桃園縣中壢市○○○街29 號6樓電梯前，為警
    查獲宋琬怡非法持有海洛因1 包，復在上址住處，宋琬怡房
    內，扣得海洛因2包及殘餘海洛因夾鍊袋4個、削尖塑膠吸管
    瓢器1支、使用過針筒1支、未使用過針筒2 支；在被告房內
    ，查扣海洛因16包、甲基安非他命5包、毒品濾網1支、毒品
    分裝袋10包（小型8包、大型2包）、放置甲基安非他命密封
    罐1個、削尖塑膠吸管瓢器2支、電子秤1 台、甲基安非他命
    吸食器1 組、現金49,800元、記帳明細等物，因認被告涉犯
    毒品危害防制條例第4 條第1、2項販賣第一、二級毒品罪（
    96年度偵緝字第92號）案件，經移送原審法院併案審理（96
    年度訴緝字第20號），有臺灣桃園地方法院檢察署檢察官移
    送併辦意旨書存卷可參（偵緝92卷第69頁）。嗣經原審法院
    認上開事實，與起訴事實已相隔甚久，難認被告係出於概括
    犯意反覆為之，無從審酌退由檢察官另行偵辦處理，有原審
    法院96年度訴緝字第20號刑事判決附卷可參（偵緝155卷第9
    頁）。上開販賣毒品事實，復經臺灣桃園地方法院檢察署檢
    察官（97年度偵緝字第155 號）移請本院併案審理（97年度
    上更一字第407 號），有臺灣桃園地方法院檢察署檢察官移
    送併辦意旨書存卷可參（偵緝155 卷第23頁）。再經本院認
    無積極證據證明被告有販賣第一、二級毒品予人之事實，應
    認不能證明被告此部分犯行，應退回併辦，亦有本院97年度
    上更一字第407號刑事判決附卷足憑（偵24459卷第8、9頁）
    。嗣上開販賣毒品事實，經臺灣桃園地方法院檢察署檢察官
    認無確切證據證明被告有販賣第一、二級毒品犯行而以97年
    度偵字第24459 號為不起訴處分。依職權送請再議，經臺灣
    高等法院檢察署認原處分尚無不合，應予維持，有臺灣桃園
    地方法院檢察署上開不起訴處分書、臺灣高等法院檢察署處
    分書存卷可憑（偵24459 卷第13至17頁）。上開確定之不起
    訴處分所涉被告販賣第一、二級毒品罪嫌，與本件檢察官起
    訴被告意圖販賣而持有第一、二級毒品罪嫌，二者罪名雖非
    相同，然販賣第一、二級毒品罪，不以販入後復行賣出為必
    要，祇要以營利意思為目的，而有販入之行為，即足構成，
    此與以非以營利售賣意圖而販入，或因其他原因而持有，嗣
    起意圖利售賣，尚未著手於賣出行為，成立意圖販賣而持有
    第一、二級毒品罪，除行為人最初持有第一、二級毒品時，
    主觀上有無營利販售意圖不同外，事後行為人均有營利之意
    圖則無不同。且倘已然從事販賣行為而該當販賣第一、二級
    毒品罪，與意圖營利而持有第一、二級毒品，尚未著手賣出
    行為，客觀上僅行為之程度不同而已，如意圖營利而持有第
    一、二級毒品後，進而實際從事販賣行為，亦僅論以販賣第
    一、二級毒品罪。是以，販賣第一、二級毒品罪與意圖販賣
    而持有第一、二級毒品罪間，非無高度行為與低度行為之吸
    收關係，而為實質上一罪。從而，本件被告意圖營利而持有
    警員查獲之海洛因、甲基安非他命行為，果否已涵攝於經確
    定不起訴處分之被告上開販賣第一、二級毒品行為內，容有
    加以審究之必要。且本件被告被訴意圖營利而持有第一、二
    級毒品罪與被告之前經確定不起訴處分之販賣第一、二級毒
    品罪，兩案被查獲之時間、地點、扣案證物、移送單位均屬
    相同，則兩案是否為同一案件而須有刑事訴訟法第260 條規
    定之情形，始得再行起訴？原審未為深入調查細心推求，並
    為必要之說明，尚有未洽。公訴人以被告所為，該當意圖販
    賣第一、二級毒品而持有罪為由，提起上訴。因本件事涉犯
    行是否已為不起訴處分確定效力所及，未便逕予審就實體，
    則檢察官上訴，尚無理由。惟原判決既有上開可議之處，自
    應由本院撤銷發回原審法院更為適當之裁判，並依法不經言
    詞辯論為之。
據上論斷，應依刑事訴訟法第369條第1項但書、第372 條，判決
如主文。
中    華    民    國    99    年     4    月    29    日
                  刑事第二庭審判長法  官 洪光燦
                                  法  官 楊照男
                                  法  官 李麗玲
以上正本證明與原本無異。
如不服本判決，應於收受送達後10日內向本院提出上訴書狀，其
未敘述上訴之理由者並得於提起上訴後10日內向本院補提理由書
（均須按他造當事人之人數附繕本）「切勿逕送上級法院」。
                                  書記官 廖婷璇
中    華    民    國    99    年     4    月    29    日

司法院資訊處製作；財團法人民間司法改革基金會備份。
